【裁判字號】    97,訴,31
【裁判日期】    970605
【裁判案由】    毒品危害防制條例
【裁判全文】
臺灣板橋地方法院刑事判決                97年度訴字第31號
公  訴  人  臺灣板橋地方法院檢察署檢察官
被      告  甲○○
                    （羈押於臺灣臺北看守所）
選任辯護人  余西鈞律師
            沙  洪律師
上列被告因違反毒品危害防制條例等案件，經檢察官提起公訴（
96年度偵字第28285號），本院判決如下：
    主  文
甲○○販賣第二級毒品，累犯，處有期徒刑拾壹年。
扣案安非他命共包沒收銷燬，電子磅秤壹台、分裝袋壹佰肆拾
貳個、分裝勺肆支、犯罪所得財物新臺幣壹仟元均沒收。
    事  實
一、甲○○曾因違反麻醉藥品管理條例案件，經本院以85年度少
    訴字第63號判處有期徒刑2 月10月、緩刑5 年確定，又因違
    反毒品危害防制條例、贓物案件，再經本院分別判處有期徒
    刑2 年、4 月確定，並撤銷上開緩刑宣告，於民國88年12月
    21日起入監執行，嗣於90年9 月14日假釋出監，又因妨害自
    由等案件，經本院以92年度訴字第540 號判處有期徒刑1 年
    2 月確定，復因強制等案件，經臺灣高等法院以93年度上訴
    字第1501號判處有期徒刑5 月確定，並於92年6 月2 日執行
    上開假釋撤銷後之殘刑2 年7 月8 日，於96年8 月29日假釋
    付保護管束期滿假釋未經撤銷，未執行的刑以執行完畢論。
    詎仍不知悔改，竟意圖營利，於96年11月21日20時許，駕駛
    車號GA-0127 號自用小客車，至臺北縣土城市○○路3 號附
    近，在上開車內以新臺幣（下同）1000元之代價，販賣第二
    級毒品安非他命1 包（毛重0.39公克，驗餘重0.37公克）予
    乙○○，完成交易後，甲○○駕駛上開小客車搭載乙○○，
    於同日22時50分許，在臺北縣土城市○○路147 號前尋找出
    租房屋，因行跡可疑，為警盤查，發現乙○○持有上開購得
    之安非他命1 包，另於甲○○駕駛之小客車內扣得安非他命
    2 小包（毛重0.87公克、驗餘重0.85公克）、分裝勺4 支、
    分裝袋142 個、電子磅秤1 台及內含販賣所得1000元之現金
    共71000 元，因而查獲。
二、案經臺北縣政府警察局土城分局報告臺灣板橋地方法院檢察
    署檢察官偵查起訴。
    理  由
壹、證據能力部分：
一、按刑事訴訟法第159 條之2 所規定，即傳聞法則例外得為證
    據之情形，其所稱被告以外之人於檢察事務官、司法警察官
    或司法警察調查中所為之陳述，與審判中不符時，其先前之
    陳述具有較可信之特別情況，且為證明犯罪事實存否所必要
    者，得為證據，係指符合該條所規定之程序踐行調查者而言
    。倘若被告以外之人，未於審判中以證人身分依法定程序，
    到場具結陳述，並接受被告之詰問，雖其於檢察事務官、司
    法警察官或司法警察調查中所為之陳述，具有特別可信之情
    況，且為證明事實存否所必要者，仍因未踐行上開法定調查
    程序，自不得依刑事訴訟法第159 條之2 之規定，採被告以
    外之人於檢察事務官、司法警察官或司法警察調查中之供述
    為證據（參最高法院97年度台上783號判決）。再按偵查係
    採糾問原則，由檢察官主導，重在合目的性之追求，而「詰
    問」乃偵查程序之一部，除預料證人、鑑定人於審判時不能
    訊問之情形外，檢察官可視實際情況，決定是否命被告在場
    ，讓被告得親自詰問證人、鑑定人，此為刑事訴訟法第248
    條所明定，故刑事訴訟法第159條之1第2項所指得為證據之
    被告以外之人於偵查中向檢察官所為之陳述，其證據能力不
    因偵訊證人、鑑定人當時被告不在場，未親自詰問證人、鑑
    定人而受影響，僅於審判期日該證據須經合法調查（包括交
    互詰問程序），始得作為判斷之依據，至於其審判中之證詞
    與偵查中陳述不一時，何者為可採，則屬證據證明力之問題
    （參最高法院97年度台上603號判決）。
二、本件被告甲○○爭執公訴人所引證人乙○○於警詢偵查中之
    供述證據能力，主張不得採為判斷之依據。經查，證人乙○
    ○前於96年11月22日偵查中，以證人身分向檢察官所為之證
    述經具結，另其經警查獲後，於司法警察調查中已為陳述，
    且證人乙○○於本院審理時，到庭就司法警察調查、檢察官
    偵查中所為之陳述供被告及其辯護人詰問，是揆諸司法院大
    法官會議釋字第582 解釋意旨，對於被告之詰問權已有所保
    障，即已合於法定程序。再證人乙○○於偵查中既經具結願
    負偽證罪之刑事責任後為證述，其所為證述之真實性可獲初
    步之確保。另參酌最高法院97年度台上783 號判決意旨之反
    面解釋，公訴人所引之證人乙○○於警詢陳述證據方法，因
    已踐行法定調查程序，具有特別可信之情況，且為證明事實
    存否所必要，得依刑事訴訟法第159 條之2 之規定，採為證
    據。綜上，證人乙○○於警詢、偵查中所為之供述述，難認
    有「顯不可信」之情況，有證據能力，得採為判斷之依據。
貳、認定事實之理由部分：
一、訊據被告甲○○坦承於上開時地，駕駛車號GA-0127 號自用
    小客車搭載乙○○為警查獲，並扣得安非他命共3 包等事實
    ，惟矢口否認有何販賣第二級毒品安非他命之事實，辯稱：
    「我當天沒有去順風路3 號4 樓，當天是乙○○打電話給我
    ，說他要還給我金錢800 元，在車上他拿1000元給我，我要
    找給他200 元，他說不用，我不知道他身上的安非他命如何
    來的，他那包安他命是乙○○在當天差不多晚上8 點左右在
    中央路4 段他朋友那邊，我先下車，後來乙○○才下車，這
    時間內我沒有看到他而已，我懷疑那時他從我車上的包包內
    自己拿的，乙○○說謊，我並沒有販賣安非他命給他」等語
    。
二、經查，關於警員於上開時地自證人乙○○身上查扣之1 包安
    非他命來源，甲○○於第1 次警詢中供承「是我從黑色包包
    拿給乙○○的毒品」（見偵查卷第11頁第9 行），其後於檢
    察官偵查中供述「我是在車上拿給陳的」（見偵查卷第66頁
    第8 行），均與被告於本院所辯乙○○自行拿取，非其交付
    之情不同，故同一查扣之毒品，究竟是乙○○未經被告同意
    自行拿取，或經被告同意而交付持有，被告就此先後所述不
    一，已見其情虛。次查，自乙○○身上查扣之1 包安非他命
    ，係被告在車上以1000元販賣予乙○○之毒品，此據乙○○
    於警詢及96年11月22日偵查中證述明確（見偵查卷第27、64
    頁），雖本院97年5 月15日交互詰問程序中，乙○○改稱其
    身上查扣之1 包安非他命，係其在被告車上撿到之物，為有
    利於被告之證述，然證人僅係偶然乘坐被告之車輛，其能拾
    得一般人謹慎保管之貴重毒品機會，微乎其微，參酌通常之
    經驗，應以證人乙○○於偵查中之上開證述，較為可信。此
    外，復有安非他命共3 包、分裝勺4 支、分裝袋142 個、電
    子磅秤1 台及新台幣現金扣案足資佐證，有扣押物品清單（
    見偵查卷第59頁）、台灣檢驗科技股份有限公司濫用藥物檢
    驗報告書（見偵查卷第80、82頁）在卷可查，稽此事證，足
    認被告確有上開販賣安非他命之事實。末按，安非他命為政
    府嚴厲查緝之毒品，此為眾所周知之事實，本件雖未能究明
    被告販入安非他命之價格，惟如無利可圖，被告應無甘冒風
    險出售上開1000元價格安非他命予證人乙○○之理，故被告
    意圖營利販賣第二級毒品安非他命之上開事實，堪予認定。
參、論罪科刑部分：
一、核被告甲○○所為，係犯毒品危害防制條例第4 條第2 項販
    賣第二級毒品罪，被告持有安非他命之低度行為，為販賣之
    高度行為所吸收，不另論罪。被告有如事實欄所示前科，經
    執行有期徒刑殘刑2 年7 月8 日，於96年8 月29日假釋付保
    護管束期滿執行完畢，有全國前案紀錄表可查，其於有期徒
    刑執行完畢後5 年內，故意再犯本件販賣安非他命之有期徒
    刑以上刑之罪，為累犯，其法定刑有期徒刑部分應加重其刑
    。爰審酌被告之犯罪目的、手段、所販賣之毒品數量僅毛重
    0.39公克、所得之金額，危害社會治安至鉅，以及被告於犯
    罪後，猶飾詞圖卸刑責，毫無悔意等一切情狀，量處如主文
    所示之刑。
二、扣案自證人乙○○身上查扣之1 包安非他命，為被告販賣之
    毒品，另於被告所駕小客車內查獲之2 包安非他命，為被告
    持有之物，均為查獲之毒品，不問屬於犯人與否，應依毒品
    危害防制條例第18條第1 項前段規定，宣告沒收銷燬之，又
    直接包裝第二級毒品安非他命之外包裝袋，無法與其盛裝之
    毒品完全析離，應視為毒品，併依同條例第18條第1 項前段
    之規定沒收銷燬之；另扣案之被告所有電子磅秤1 臺、分裝
    袋142 個、分裝勺4 支，顯係供被告分裝販賣甲基安非他命
    所使用之物，應依刑法第38條第1 項第2 款規定沒收；另被
    告販賣第二級毒品所得之1000元，係被告因犯罪所得之物，
    應依毒品危害防制條例第19條第1 項規定，宣告沒收之。其
    餘扣案之70000 元與本件販賣犯行無涉，另海洛因毒品及殘
    渣袋，已另案偵辦，均不予併宣告沒收。
據上論斷，應依刑事訴訟法第299 條第1 項前段，毒品危害防制
條例第4 條第2 項、第18條第1 項前段、第19條第1 項，刑法第
11條、第47條第1 項、第38條第1 項第2 款，判決如主文。
本案經檢察官連思藩到庭執行職務
中    華    民    國    97    年    6    月     5     日
                  刑事第5庭審判長法  官  陳財旺
                                 法  官  潘長生
                                 法  官  黎錦福
以上正本證明與原本無異。
如不服本判決應於送達後10日內敘明理由向本院提出上訴狀。
                                 書記官  周百川
中    華    民    國    97    年    6    月     5     日
 附錄本案論罪科刑法條全文
（ 毒品危害防制條例第4條第2項）
 製造、運輸、販賣第二級毒品者，處無期徒刑或7年以上有期徒
 刑，得併科新臺幣7百萬元以下罰金。


司法院資訊處製作；財團法人民間司法改革基金會備份。
